---
output: html_document
---

# Tabula Muris {#tabula_muris}

## 介绍

为了提供完整分析scRNA-seq数据的体验，我们以[Tabula Muris](https://www.biorxiv.org/content/early/2017/12/20/237446)初始发布的数据为例。Tabula Muris是旨在使用标准化方法分析小鼠细胞类型的国际合作项目。其结合高通量但低覆盖率的10X数据和低通量但高覆盖率FACS分选细胞+ Smartseq2.

最初发布的数据（2017年12月20日）包含20个不同组织/器官的近100,000个细胞。

## 下载数据
和大多数scRNA-seq数据不同，Tabula Muris在[figshare](https://figshare.com/)上发布其数据，而不是上传到[GEO](https://www.ncbi.nlm.nih.gov/geo/)或[ArrayExpress](https://www.ebi.ac.uk/arrayexpress/)。使用他们文章中doi获取数据：[10.6084/m9.figshare.5715040](https://figshare.com/articles/Single-cell_RNA-seq_data_from_Smart-seq2_sequencing_of_FACS_sorted_cells/5715040) FACS/Smartseq2数据，[10.6084/m9.figshare.5715025](https://figshare.com/articles/Single-cell_RNA-seq_data_from_microfluidic_emulsion/5715025) 10X数据。可以通过手动点击doi链接下载或者通过下面的命令:

基于终端的FACS数据下载: 

```{bash message=FALSE, warning=FALSE, results='hide', eval=FALSE}
wget https://ndownloader.figshare.com/files/10038307
unzip 10038307
wget https://ndownloader.figshare.com/files/10038310
mv 10038310 FACS_metadata.csv
wget https://ndownloader.figshare.com/files/10039267
mv 10039267 FACS_annotations.csv
```

基于终端的10X数据下载：:
```{bash, message=FALSE, warning=FALSE, results='hide', eval=FALSE}
wget https://ndownloader.figshare.com/files/10038325
unzip 10038325
wget https://ndownloader.figshare.com/files/10038328
mv 10038328 droplet_metadata.csv
wget https://ndownloader.figshare.com/files/10039264
mv 10039264 droplet_annotation.csv
```

注意，如果手动下载数据，则应在继续之前解压缩并重命名文件。

现在应该有两个文件夹：“FACS”和“Droplet”文件夹，以及各自一个注释和元数据文件。使用`head`查看文本文件的前几行（按`q`退出）：

```{bash,eval=FALSE}
head -n 10 data/droplet/droplet_metadata.csv
```
使用`wc`查看文件行数：
```{bash,eval=FALSE}
wc -l data/droplet/droplet_annotation.csv
```

**练习**
我们从FACS和10X注释了多少个细胞？

**答案**
```{bash,eval=FALSE}
wc -l FACS_annotations.csv
wc -l droplet_annotation.csv
#FACS : 54,838 cells
#Droplet : 42,193 cells
```
## 读取Smartseq2数据

从逗号分隔文件中读取相应的的count矩阵。然后检查结果数据框：

```{r}
dat = read.delim("data/FACS/Kidney-counts.csv", sep=",", header=TRUE)
dat[1:5,1:5]
```
数据框中的第一列是基因，将数据框rownames重命名为基因名

```{r}
dim(dat)
rownames(dat) <- dat[,1]
dat <- dat[,-1]
```

由于这是一个Smartseq2数据集，它可能包含spike-ins，通过下述命令检查数据集：

```{r}
rownames(dat)[grep("^ERCC-", rownames(dat))]
```

从列名中提取这些数据的元数据：

```{r}
cellIDs <- colnames(dat)
cell_info <- strsplit(cellIDs, "\\.")
Well <- lapply(cell_info, function(x){x[1]})
Well <- unlist(Well)
Plate <- unlist(lapply(cell_info, function(x){x[2]}))
Mouse <- unlist(lapply(cell_info, function(x){x[3]}))
```

查看元数据的分布信息

```{r}
summary(factor(Mouse))
```

检查是否有任何技术因素混淆：

```{r}
table(Mouse, Plate)
```

最后，读取计算推测的细胞类型注释，并与表达矩阵中的细胞进行匹配：

```{r}
ann <- read.table("data/FACS/FACS_annotations.csv", sep=",", header=TRUE)
ann <- ann[match(cellIDs, ann[,1]),]
celltype <- ann[,3]
```

## 构建scater对象

要创建SingleCellExperiment对象，必须将所有细胞注释放在一个数据框中，因为实验批处理（pcr板）与供体鼠标完全混淆，我们只保留其中一个。

```{r, message=FALSE, warning=FALSE}
library("SingleCellExperiment")
library("scater")
cell_anns <- data.frame(mouse = Mouse, well=Well, type=celltype)
rownames(cell_anns) <- colnames(dat)
sceset <- SingleCellExperiment(assays = list(counts = as.matrix(dat)), colData=cell_anns)
```

如果数据集包含spike-ins，在SingleCellExperiment对象中设置一个隐藏变量来跟踪它们：

```{r}
isSpike(sceset, "ERCC") <- grepl("ERCC-", rownames(sceset))

```

## 读取10X数据
由于10X数据的大规模和稀疏性（表达矩阵中高达90％可能是0），它通常存储为稀疏矩阵。 CellRanger的默认输出格式是.mtx文件，将稀疏矩阵存储为一列行坐标,一列列坐标，一列>0的表达值。注意，如果查看.mtx文件，发现两行标题行后紧跟一行，其详细说明完整矩阵的行数，列数和计数。由于只有坐标存储在.mtx文件中，因此每行和列的名称必须分别存储在“genes.tsv”和“barcodes.tsv”文件中。

使用“Matrix”包读取稀疏矩阵。

```{r,warning=FALSE,message=FALSE}
library("Matrix")
cellbarcodes <- read.table("data/droplet/Kidney-10X_P4_5/barcodes.tsv")
genenames <- read.table("data/droplet/Kidney-10X_P4_5/genes.tsv")
molecules <- readMM("data/droplet/Kidney-10X_P4_5/matrix.mtx")
```

添加适当的行名和列名。查看read的cellbarcode，发现只有与每个细胞相关的barcode序列。考虑到10X数据每一批的cellbarcodes序列可能有重复，因此在合并数据前将批次ID与cellbarcode合并。

```{r}
head(cellbarcodes)
```

```{r}
rownames(molecules) <- genenames[,1]
colnames(molecules) <- paste("10X_P4_5", cellbarcodes[,1], sep="_")
```
读入元数据和计算注释信息。

```{r}
meta <- read.delim("data/droplet/droplet_metadata.csv", sep=",", header = TRUE)
head(meta)
```
需要用"10X_P4_5"获得这批数据的meta信息，注意到metadata表格中mouse ID和FACS数据集中mouse ID不同，这里用"-"而不是"_"作为分隔符，而且性别位于ID的中间。通过查阅文献得知，droplet和FACS技术使用相同的8只小鼠，所以修改小鼠ID，与FACS实验保持一致。

```{r}
meta[meta$channel == "10X_P4_5",]
mouseID <- "3_8_M"
```
注意：有些组织的10X数据可能来自混合样本，比如mouse id = 3-M-5/6。仍然需要格式化mouse id，但是可能与FACS数据的mouse id不一致，影响下游分析。如果小鼠不是来自近交系，那么可以使用exonic-SNP将每个细胞分配给特定小鼠，但这超出了本课程的范围。

```{r}
ann <- read.delim("data/droplet/droplet_annotation.csv", sep=",", header=TRUE)
head(ann)
```
注释中的cellID和cellbarcode格式有些差别，在匹配前进行校正。
```{r}
ann[,1] <- paste(ann[,1], "-1", sep="")
ann_subset <- ann[match(colnames(molecules), ann[,1]),]
celltype <- ann_subset[,3]
```

构建cell-metadata数据框
```{r}
cell_anns <- data.frame(mouse = rep(mouseID, times=ncol(molecules)), type=celltype)
rownames(cell_anns) <- colnames(molecules);
```

**练习** 使用组织的其它批次重复上述处理.

**答案**
```{r, eval=TRUE}
molecules1 <- molecules
cell_anns1 <- cell_anns

cellbarcodes <- read.table("data/droplet/Kidney-10X_P4_5/barcodes.tsv")
genenames <- read.table("data/droplet/Kidney-10X_P4_5/genes.tsv")
molecules <- Matrix::readMM("data/droplet/Kidney-10X_P4_5/matrix.mtx")
rownames(molecules) <- genenames[,1]
colnames(molecules) <- paste("10X_P4_6", cellbarcodes[,1], sep="_")
mouseID <- "3_9_M"
ann_subset <- ann[match(colnames(molecules), ann[,1]),]
celltype <- ann_subset[,3]
cell_anns <- data.frame(mouse = rep(mouseID, times=ncol(molecules)), type=celltype)
rownames(cell_anns) <- colnames(molecules)

molecules2 <- molecules
cell_anns2 <- cell_anns

cellbarcodes <- read.table("data/droplet/Kidney-10X_P7_5/barcodes.tsv")
genenames <- read.table("data/droplet/Kidney-10X_P7_5/genes.tsv")
molecules <- Matrix::readMM("data/droplet/Kidney-10X_P7_5/matrix.mtx")
rownames(molecules) <- genenames[,1]
colnames(molecules) <- paste("10X_P7_5", cellbarcodes[,1], sep="_")
mouseID <- "3_57_F"
ann_subset <- ann[match(colnames(molecules), ann[,1]),]
celltype <- ann_subset[,3]
cell_anns <- data.frame(mouse = rep(mouseID, times=ncol(molecules)), type=celltype)
rownames(cell_anns) <- colnames(molecules)

molecules3 <- molecules
cell_anns3 <- cell_anns
```

## 创建scater对象

现在已经读入多个批次的10X数据，将其合并成一个SingleCellExperiment对象。首先检查不同批次基因名字和顺序是否一致。

```{r}
identical(rownames(molecules1), rownames(molecules2))
identical(rownames(molecules1), rownames(molecules3))
```

检查有无重复的cellIDs:
```{r}
sum(colnames(molecules1) %in% colnames(molecules2))
sum(colnames(molecules1) %in% colnames(molecules3))
sum(colnames(molecules2) %in% colnames(molecules3))
```

检查没有问题后，将数据进行合并。
Everything is ok, so we can go ahead and combine them:

```{r}
all_molecules <- cbind(molecules1, molecules2, molecules3)
all_cell_anns <- as.data.frame(rbind(cell_anns1, cell_anns2, cell_anns3))
all_cell_anns$batch <- rep(c("10X_P4_5", "10X_P4_6","10X_P7_5"), times = c(nrow(cell_anns1), nrow(cell_anns2), nrow(cell_anns3)))
```

**练习**
数据集中共有多少细胞？

**答案**
```{r, echo=FALSE, eval=FALSE}
dim(all_molecules)[2]
```

创建SingleCellExperiment对象，SingleCellExperiment类的一个优势是其可以以正常矩阵或者稀疏矩阵的格式存储数据，以及HDF5格式，以有效的方式在磁盘存储和读取大型非稀疏矩阵，而不是整个加载到内存中。

```{r}
all_molecules <- as.matrix(all_molecules)
sceset <- SingleCellExperiment(
    assays = list(counts = as.matrix(all_molecules)),
    colData = all_cell_anns
)
```
因为这是10X数据，不包括spike-ins，可以直接存储数据。

```{r}
saveRDS(sceset, "kidney_droplet.rds")
```

## 进阶练习

编写R函数/脚本自动处理任何组织的任意数据类型。
